【裁判字號】    95,婚,729
【裁判日期】    951031
【裁判案由】    離婚等
【裁判全文】
臺灣板橋地方法院民事判決               95年度婚字第729號
原      告  丙○○
訴訟代理人  李長生律師
被      告  甲○○
                        樓
訴訟代理人  黃均熙律師
            許博森律師
上列當事人間離婚等事件，經本院判決如下：
    主    文
准原告與被告離婚。
被告應給付原告新臺幣參拾萬元。
原告其餘之訴駁回。
訴訟費用由被告負擔五分之一，餘由原告負擔。
本判決第二項得假執行。
    事    實
一、原告方面：
（一）兩造於民國90年11月27日結婚，婚後共居於台北市板橋市
      自強新村45-1號。詎自92年7.8月起，被告即以加班為由
      日日遲歸，返家後則藉故與原告爭吵不休，原告初以為被
      告工作壓力過大，再三安慰包容，然被告竟連假日都不見
      人影，對原告冷漠至極，經請託好友許志榮協助瞭，發現
      被告與其公司主管劉道一經常同遊，2 人並有擁抱親吻等
      曖昧舉動。原告知情後，期待被告回心轉意，求助於岳父
      母，岳父母本不相信被告會與他人交往，經原告拿出被告
      與劉君交往之親密影帶，岳父母於92.10.28日觀過影帶後
      ，亦打電話大罵被告，原告一時承受不住胸中羞憤交雜情
      緒，故回父母之台北市○○街86號6 樓家中暫居數日。數
      日後，原告返家竟遭被告更換門鎖，被告並通知原告決定
      將現居所出租，若不搬走衣物，將請搬家公司送到原告父
      母家，原告只好委託教會會友曾緯舜前往搬取。
（二）詎被告不但拒絕原告返家，更逕於93年3月間向臺灣臺北
      地方法院訴請判決離婚，經該法院於93年8月以93年度訴
      字第287號判決被告敗訴確定，原告心想被告心情應已獲
      沈澱，除寫信給被告表達思念外，並將自己居住之台北市
      ○○街86號6 樓重新裝潢，希望被告能回頭，詎被告並無
      返家共居之誠意，只得聲請鈞院調解，亦因被告未到庭而
      調解不成立，原告只得向鈞院訴請被告履行同居義務，雖
      獲鈞院94年度婚字第1508號勝訴判決確定，被告迄今仍棄
      之不理，更無回頭之心，婚姻本質已蕩然無存。
（三）按「夫妻之一方於同居之訴判決確定或在訴訟上和解成立
      後，仍不履行同居義務，在此繼續狀態存在中，而又無不
      能同居之正當理由者，即與民法第一千零五十二條第五款
      所定之離婚要件相當，所謂夫婦互負同居之義務，乃指永
      久同居而言，要非妻偶爾一、二日或十數日住居夫之住所
      ，即屬已盡同居之義務。」，最高法院49年台上字第990
      號判例要旨可參，本件經鈞院94年婚字第1508號民事確定
      判決被告應與原告同居，迄今數月，被告毫無正當理由拒
      絕返家，自屬民法第1052條第1項第5款之惡意遺棄。又被
      告自92年8月間外遇後，即與原告分居並訴請離婚，嗣經
      鈞院判決被告應履行同居義務，迄今數月仍無回頭之意，
      可見被告離棄之心數年未改變，顯徵雙方確實有難以維持
      婚姻之重大事由存在，併依同法第1052條第2 項規定，請
      求判決離婚。
（四）又民法第1056條規定：「夫妻之一方，因判決離婚而受有
      損害者，得向有過失之他方，請求賠償。前項情形，雖非
      財產上之損害，受害人亦得請求賠償相當之金額。但以受
      害人無過失者為限。」，本件係因被告與劉道一交往後，
      藉詞分居，分居期間被告訴請與原告離婚，亦遭臺灣臺北
      地方法院判決敗訴確定，訴訟後原告要求被告返家團聚，
      被告置之不理，經原告提起履行同居義務之訴，獲勝訴判
      決，被告亦無正當理由拒絕返家，本件顯可歸責於被告，
      而自兩造相識後，原告百般珍愛呵護被告，用盡心思籌備
      婚禮，婚後將財務交被告管理，為讓被告回心轉意，更把
      居家重新裝潢，被告仍對原告不屑一顧，但被告外遇在先
      ，再藉詞訴請離婚並分居於後，對原告的包容及哀求團聚
      ，均視如糞土，此般精神上之折磨，為此，請求被告賠償
      新臺幣（下同）150萬元之精神慰撫金。
（五）並聲明：(1)請准原告與被告離婚。(2)被告應給付原告150
      萬元。
二、被告則以：
（一）對於原告請求離婚部分，被告同意，對於臺灣臺北地方法
      院93年度婚字第287號判決及鈞院94年度字第1508號判決
      內容均無意見。但精神慰撫金150萬元，對兩造經濟狀況
      均是過高要求，被告與友人一起出去吃飯，亦不足以構成
      要賠償150萬元，而且原告主張婚後財產交被告管理亦非
      屬實等語資為抗辯。
（二）並聲明：原告之訴駁回。
三、法院之判斷：
（一）查兩造間現有婚姻關係仍存續中，有原告所提兩造戶籍謄
      本可證。又原告主張兩造婚後共居於台北市板橋市自強新
      村45-1號，嗣因發現被告與公司主管於同遊時有擁抱、親
      吻等曖昧舉動，原告因一時羞憤於92年10月28日返回父母
      台北住處暫住，數日後返家時，竟遭被告更換門鎖，阻止
      原告進入家門，兩造因而分居二處，期間被告竟向臺灣臺
      北地方法院訴請判決離婚，經該院於93年8 月26日以93年
      度訴字第287 號民事判決被告敗訴確定，訴訟後原告為要
      求被告返家團聚，除寫信、聲請調解外，並訴請履行同居
      義務之訴，雖獲鈞院94年度婚字第1508號勝訴判決，惟被
      告迄今仍棄之不理，更無回頭之心等事實，業據提出被告
      出遊照片19張、臺灣臺北地方法院93年度婚字第287 號民
      事判決影本1 件、信函影本2 件、本院94年度家調字第17
      43號調解不成立證明書影本1 件、本院94年度婚字第1508
      號民事判決影本1 件為證，且為被告所不爭執，並經證人
      乙○○○到庭證稱：（問：有關被告在今年1 月20日，被
      法院判決應該與原告履行同居義務，你是否知道被告有無
      履行？）沒有，都沒有等語屬實，而原告前案訴請被告履
      行同居義務獲勝訴判決確定乙節，亦經本院調取本院94年
      度婚字第1508號履行同居事件案卷核閱屬實，原告主張，
      應堪信實。
（二）按夫妻之一方以惡意遺棄他方在繼續狀態中者，他方得向
      法院請求離婚，民法第1052條第1 項第5 款定有明文。又
      夫妻之一方於同居之訴判決確定後，仍不履行同居義務，
      在此狀態繼續中，而又無不能同居之正當理由者，即與民
      法第1052條第1 項第5 款所定之離婚要件相當，最高法院
      亦著有49年台上字第1233號判例可稽。本件原告訴請被告
      履行同居之訴，前經本院於95年1 月20以94年度婚字第15
      08號判決原告勝訴，嗣並於95年2 月20日確定在案，業據
      本院調取該案卷核閱無訛，而被告於該案判決確定後仍未
      履行同居義務，已如前述，復查無有何不能同居之正當理
      由，依上開判例意旨，被告行為顯係惡意遺棄原告在繼續
      狀態中，從而，原告依據民法第1052條第1 項第5 款訴請
      離婚，依法應予准許。至原告雖併主張依據民法第1052條
      第二項之重大事由而得依法訴請離婚等語，惟原告既已表
      明就所主張之離婚事由，只要其中之一有理由即請求本院
      加以判決准予離婚，是就此部分本院即無庸再加審認，特
      此敘明。
（三）非財產上之損害賠償部分：
      (1)按夫妻之一方，因判決離婚而受有損害者，得向有過失
        之他方，請求賠償。前項情形，雖非財產上之損害，受
        害人亦得請求賠償相當之金額，但以受害人無過失者為
        限，民法第1056條第1 項、第2 項定有明文；次按，判
        決離婚之原因如果由夫構成，則夫應就其妻所受損害予
        以賠償，至其給與額數，則應斟酌其妻之身分、年齡及
        自營生計之能力與生活程度，並其夫之財力如何而定，
        最高法院19年上字第36號亦著判例可參。夫妻結合，本
        互負共同生活之義務，並應相互尊重與扶持，夫或妻一
        方若蓄意違背而發生拒絕為夫妻共同生活之情事，足使
        他方之精神受損，並破壞婚姻生活之圓滿安全及幸福，
        甚而導致離婚一途，對他方而言，精神上痛苦非微。本
        件被告與同事有曖昧情事，自92年10月28日起即拒絕與
        原告共同生活，未履行夫妻同居之義務，顯有違夫妻應
        共同生活之本質，並嚴重妨礙兩造婚姻生活之美滿幸福
        ，此已詳如前判決離婚部份理由所認事證，原告顯因此
        等事實而受有非財產上之精神痛苦，是其依民法1056條
        第2 項規定，據以請求被告賠償相當金額之非財產上損
        害，以資彌補，於法洵屬有據。
      (2)從而，本院參酌該兩造自90年11月27日結婚迄今已4 年
        年有餘，而被告婚後因與同事發生曖昧情事，進而拒絕
        與原告共同生活，所造成對家庭婚姻之破壞，及原告因
        此所受之精神痛苦，要屬非微，酌以原告為59年次，工
        專肄業，現任職詮鼎科技股份有限公司業務部資深經理
        ，每月薪水131,708 元，被告為59年次，二專畢業，93
        年度、94年度之綜合所得收入各為403,293 元、418,66
        9 元，有兩造所得員工薪資明細表、綜合所得稅各類所
        得資料清單等件在卷可參，本院斟酌兩造之身分、年齡
        、兩造經濟狀況、勞動力及原告因被告前開行為致生婚
        姻破綻所受精神上之痛苦等一切情狀，認原告此部分請
        求非財產上之損害，於30萬元之範圍內為有理由，應予
        准許，逾此部分之請求則非正當，應予駁回。
（四）兩造其餘之陳述及所提其他證據，於判決之結果無影響，
      不另論述，併此敘明。
（五）末按所命給付之金額或價額未逾50萬元之判決，法院應依
      職權宣告假執行，民事訴訟法第389 條第1 項第5 款定有
      明文。本件命被告給付之訴訟標的價額未逾50萬元，揆諸
      上開規定，爰依職權併為假執行之宣告。
四、據上論結：本件原告之訴，為一部有理由，一部無理由，依
    民事訴訟法第79條、第389 條第1 項第5 款，判決如主文。
中    華    民    國    95    年    10    月    31    日
                       家事法庭 法  官  葉靜芳
以上正本證明與原本無異
如不服本判決，須於判決送達後20日內向本院提出上訴狀。
中    華    民    國    95    年    11    月    2     日
                            書記官  鄒秀珍


司法院資訊處製作；財團法人民間司法改革基金會備份。
